臺灣臺北地方法院民事簡易判決
111年度北簡字第3761號
原      告  張志儒  

訴訟代理人  張禮鳳  


被      告  蕭敔    
            陳孟媐  
上 一人 之
訴訟代理人  薛進坤律師(法扶律師)
上列當事人間請求清償借款事件，經臺灣花蓮地方法院裁定移送
前來，本院於民國111年8月1日言詞辯論終結，判決如下：
　　主　文
被告蕭敔應給付原告新臺幣肆拾陸萬元，及其中新臺幣貳拾貳萬
元自民國一百一十年五月一十三日起、其中新臺幣壹拾捌萬元自
民國一百一十年八月一十一日起，均至清償日止，按週年利率百
分之五計算之利息。
原告其餘之訴駁回。
訴訟費用新臺幣肆仟玖佰陸拾元由被告蕭敔負擔。
本判決第一項得假執行。但被告蕭敔如以新臺幣肆拾陸萬元為原
告預供擔保後，得免為假執行。
　　事實及理由
壹、程序方面：
　　按訴狀送達後，原告不得將原訴變更或追加他訴，但擴張或
    減縮應受判決事項之聲明者，不在此限，民事訴訟法第255
    條第1項但書第3款定有明文。本件原告原起訴請求被告應連
    帶給付原告新臺幣(下同)48萬元，及自民國110年2月27日起
    至清償日止按週年利率5％計算之利息。嗣原告當庭變更聲明
    為被告應連帶給付原告46萬元，及其中22萬元自110年5月13
    日起、及其中18萬元自110年8月11日起，均至清償日止，按
    週年利率5％計算之利息（見本院卷第157頁），核原告事後
    所為聲明之變更，係減縮應受判決事項之聲明，揆諸首揭規
    定，原告所為訴之變更合於法律規定，應予准許，合先敘明
    。
貳、實體方面：
一、原告主張：被告蕭敔於109年10月向原告借款20萬元，又於1
    10年2月請求其代向永鑫當舖借款20萬元轉借予原告，另於1
    10年3月3日向原告借款2萬元，共計42萬元現金均已交付予
    被告蕭敔，並約定被告蕭敔應於110年5月12日前清償全部借
    款並按月償還原告當鋪每月收取之利息15,000元，及由被告
    陳孟媐擔任連帶保證人。嗣被告蕭敔僅償還當舖借款之本金
    2萬元，尚餘借款40萬元及110年3月至7月之當舖借款利息6
    萬元（15,000×4）未依約償還。為此，爰依消費借貸及連帶
    保證之法律關係，提起本件訴訟等語，並聲明：被告應連帶
    給付原告46萬元，及其中22萬元自110年5月13日起至清償日
    止，其中18萬元自110年8月11日起至清償日止，均按週年利
    率5％計算之利息。
二、被告分別以下情詞置辯，並聲明：原告之訴駁回。
㈠、被告蕭敔辯稱：對於22萬元借款部分不爭執，僅爭執原告向
    當鋪借款之20萬元並未交付予伊等語。
㈡、被告陳孟媐辯稱：伊不認識原告，未向原告借款，亦未簽發
    任何本票或借據予原告而同意擔任被告蕭敔向原告借款之連
    帶保證人等語。
三、本件原告主張被告蕭敔分別於109年10月、110年3月3日各向
    其借款20萬元、2萬元，嗣於110年3月3日、同年月13日簽署
    40萬元、2萬元之借據及本票等情，業據原告提出110年3月3
    日、同年月13日之借據及本票為證(見110年度花簡字第305
    號卷第17至20頁、第23至25頁)，被告蕭敔不爭執伊確有積
    欠原告上開借款22萬元及簽立上開本票及借據（見本院卷第
    82頁、第158頁)，惟否認積欠原告當鋪借款20萬元；被告陳
    孟媐亦否認同意擔任被告蕭敔借款之連帶保證人，並以前詞
    置辯，故本件爭點為：(一)被告蕭敔是否積欠原告當舖借款
    20萬元及當舖借款利息6萬元？(二)原告依照連帶保證關係
    請求被告陳孟媐連帶清償46萬元是否有理由？茲分述如下：
㈠、按各當事人就其所主張有利於己之事實，均應負舉證之責，
    故一方已有適當之證明者，相對人欲否認其主張，即不得不
    更舉反證。原告於起訴原因已有相當之證明，被告對渠主張
    ，如抗辯不實並提出反對之主張者，則被告對渠反對之主張
    ，亦應負證明之責，此為舉證責任分擔之原則。若被告於抗
    辯事實並無確實證明方法，僅以空言爭執者，當然認定其抗
    辯事實之非真正，而應為被告不利益之裁判，最高法院分別
    著有19年上字第2345號、18年上字第2855號、1679號裁判可
    資參照。原告主張其受被告蕭敔請求代為向當鋪借款20萬元
    ，約定被告蕭敔應按月償還利息15,000元及本金5,000元予
    原告，嗣約定應於110年5月12日前清償全部借款予原告等情
    ，業據其提出40萬元借據、本票及110年4月24日切結書為證
    ，被告蕭敔亦不爭執上開借據、本票及切結書之真正，然辯
    稱其並未收到當鋪借款20萬元云云。惟觀諸上開切結書記載
    「110年3月26日我（蕭敔）請林志儒去當鋪借錢20萬元，因
    每個月該付15,000元利息與本金5,000-10,000不等」，下方
    並有被告蕭敔簽名及指印（見110年度花簡字第305號卷第15
    頁）；及借據記載「甲方（即被告蕭敔）茲向乙方借新臺幣
    肆拾萬元整，已於簽立此據當場以現金如數交付甲方親自收
    訖無誤，並簽發擔保本票乙張」，下方借款人欄並有被告蕭
    敔簽名及指印，而被告蕭敔不否認其前109年10月向其借款2
    0萬元，則依常理判斷，被告蕭敔若僅積欠109年之20萬元欠
    款，自無須簽立40萬元之借據及本票。而被告蕭敔於簽立借
    據當時已為27歲之成年人，已有足夠之智識能力理解借據上
    之文字，借據上既記載40萬元之現金已於簽立借據之當時交
    付予被告蕭敔親自收訖，故應可認定最晚至110年3月13日簽
    立借據之時，原告即已交付共計40萬元之借款予被告蕭敔；
    再參諸原告與蕭敔間於110年2月27日之群組對話紀錄中自陳
    ：「原告去當鋪借20萬元的話。我們3個一起分。要不然今
    天卡太多了」，有LINE群組之對話紀錄在卷可佐(見110年度
    花簡字第305號卷第43頁、第47至55頁)，及被告蕭敔於110
    年5月14日在有訴外人「大尾的」參與的群組中自陳：哥，
    我總共欠原告42萬元等語，原告亦於群組內回覆：蕭敔在我
    這邊總共欠我的部分是42萬元等語，有原告、蕭敔、「大尾
    的」3人群組對話紀錄在卷可憑(見110年度花簡字第305號卷
    第57至85頁)，可知原告與被告蕭敔於通訊軟體上已有多次
    討論借款還款事宜，被告蕭敔亦均未爭執其並未收到當舖借
    款20萬元，僅係就如何還款加以討論。被告蕭敔雖辯稱其於
    110年5月14日在對話群組自陳：有欠原告42萬元等語，係遭
    原告所恐嚇云云，惟按當事人主張其意思表示係被詐欺或脅
    迫而為之者，應就其被詐欺或被脅迫之事實，負舉證之責任
    。最高法院47年台上字第1632號裁判意旨可資參照。被告蕭
    敔對此有利於己之事實，並未提出相關資料以實其說，尚難
    僅憑被告蕭敔所述遽可認定，被告蕭敔此部分所辯，亦無足
    採。是堪認原告主張被告蕭敔確有積欠原告當鋪借款20萬元
    及110年3月至7月之利息6萬元，被告蕭敔辯稱其並未取得當
    鋪之借款20萬元云云，尚難信取。
㈡、又按私文書之真正，如他造當事人有爭執者，則舉證人應負
    證其真正之責，最高法院著有47年臺上字第1784號裁判可資
    參照，且民事訴訟法第358條關於私文書經本人或其代理人
    簽名、畫押、蓋章或按指印者，推定為真正之規定，須其簽
    名、畫押、蓋章或按指印係本人或其代理人為之，在當事人
    間已無爭執或經舉證人證明者，始得適用（最高法院28年上
    字第10號裁判意旨參照）。再數人負同一債務，明示對於債
    權人各負全部給付之責任者，為連帶債務；無前項之明示時
    ，連帶債務之成立，以法律有規定者為限，民法第272條亦
    定有明文。連帶債務之成立，以經債務人明示，或法律有明
    定者為限（最高法院108年度台上字第362號判決意旨參照）
    。又稱保證者，謂當事人約定，一方於他方之債務人不履行
    債務時，由其代負履行責任之契約，民法第739條定有明文
    。保證債務契約，係保證人與債權人約明於主債務人有不履
    行或不能履行時，代負償還責任之契約。準此，民法上所謂
    保證，為債權人與保證人間之契約，保證契約須債權人與保
    證人雙方就主債務人、擔保之債務範圍等保證契約重要之點
    互相表示意思一致，始能成立。次按民事訴訟如係由原告主
    張權利者，應先由原告負舉證之責，若原告先不能舉證，以
    證實自己主張之事實為真實，則被告就其抗辯事實即令不能
    舉證，或其所舉證據尚有疵累，亦應駁回原告之請求；又請
    求履行債務之訴，除被告自認原告所主張債權發生原因之事
    實外，應先由原告就其主張此項事實，負舉證之責任，必須
    證明其為真實後，被告於其抗辯事實，始應負證明之責任，
    此為舉證責任分擔之原則（臺灣高等法院105年度上字第102
    8號判決意旨參照）。原告主張被告陳孟媐於110年3月3日及
    同年月13日，在借據及本票上簽名及按指印係為擔保被告蕭
    敔之借款，並提出借據及本票為證。惟被告陳孟媐否認於借
    據及本票上簽名之真正並以前詞置辯，是依前開規定及裁判
    意旨，原告自應先就前揭借據及本票上簽名真正負舉證之責
    。惟原告就此有利於己之事實並未能舉證以實其說，且本院
    以肉眼觀察被告陳孟媐於委任狀及被告陳孟媐於111年2月25
    日庭期報到單上之簽名，與上開借據上「陳孟媐」簽名，不
    論就其書寫之字形結構、筆順、筆勢、筆意，均有明顯差異
    ，應非同一人書寫。又原告到庭自陳：並未見到被告陳孟媐
    親自簽名於借據及本票上，前揭文件係由被告蕭敔先簽完後
    交由其帶回給被告陳孟媐簽名，拿回來就有陳孟媐之簽名指
    印，伊也不確定是否為陳孟媐親自簽字簽名用印（本院卷第
    82頁），且被告蕭敔亦自承前揭借據及本票上之被告陳孟媐
    之簽名及指印均係其所簽名按印等語，是原告主張被告陳孟
    媐有於上開借據及本票上簽名，尚難信取。至於被告蕭敔雖
    稱：其事後有取得被告陳孟媐之同意云云，惟此為被告陳孟
    媐所否認，辨稱其並無授權被告蕭敔簽名，事後亦未同意等
    語，而被告蕭敔亦未提出任何證據以佐其說，是自不得僅憑
    身為利害關係人之被告蕭敔片面所述即遽認被告陳孟媐事後
    有同意被告蕭敔得代其簽名於借據上，被告蕭敔前揭所述，
    尚難信取。況觀諸上開借據記載，被告陳孟媐之簽名係在借
    款人蕭敔名字上方及借據右下方，其上均無被告陳孟媐擔任
    連帶保證人之文字，自無僅以被告蕭敔於上開借據上簽被告
    陳孟媐之姓名及被告蕭敔前揭片面所述，即遽認被告陳孟媐
    事後有同意擔任連帶保證人。而原告復未就被告陳孟媐確有
    同意擔任本件借款債務之連帶保證人之事實提出其他證據以
    實其說，則原告主張其與被告陳孟媐間有就被告蕭敔之借款
    達成由被告陳孟媐負連帶保證責任之意思表示合致而成立連
    帶保證契約，自難憑採，原告主張被告陳孟媐應與被告蕭敔
    連帶清償本件借款債務云云，即無理由。
四、綜上，被告蕭敔於109年10月向原告借款20萬元，又於110年
    2月請求原告出名向永鑫當舖借款20萬元，並約定借款本金
    及當鋪每月收取之利息15,000元，被告蕭敔均應償還予原告
    ；被告蕭敔又於110年3月3日向原告借款2萬元，被告蕭敔共
    計向原告借款42萬元，惟被告蕭敔僅償還當舖借款之本金2
    萬元，尚餘借款本金40萬元及當鋪利息6萬元未償還等情，
    已如前述。又原告與被告蕭敔約定全部借款應於110年5月12
    日前全數清償，有借據在卷可稽（見110年度花簡字第305卷
    第19頁、第23頁），是被告蕭敔積欠原告前開款項均已至清
    償期，業如前述，從而，原告本於消費借貸法律關係，訴請
    被告蕭敔給付46萬元，及其中22萬元自110年5月13日起、其
    中18萬元自110年8月11日起，均至清償日止，按週年利率百
    分之5 計算之利息，為有理由，應予准許。逾此範圍之請求
    ，則無理由，應予駁回。
五、本件原告勝訴部分係就民事訴訟法第427條訴訟適用簡易程
    序所為被告敗訴之判決，依同法第389條第1項第3款規定，
    應依職權宣告假執行。並依同法第392條第2項規定，依職權
    宣告被告如預供擔保後，得免為假執行。
六、本件事證已臻明確，兩造其餘攻擊防禦方法，及所提證據，
    經本院斟酌後，認均不足以影響本判決之結果，爰不逐一詳
    予論駁。
七、本件訴訟費用額，依後附計算書確定如主文所示金額。
中　　華　　民　　國　　111 　年　　8 　　月　　29　　日
                  臺灣臺北地方法院臺北簡易庭
                              法  官　李宜娟
以上正本係照原本作成。
如不服本判決，應於判決送達後20日內向本庭提出上訴狀。（須
按他造當事人之人數附繕本）。如委任律師提起上訴者，應一併
繳納上訴審裁判費。
中　　華　　民　　國　　111 　年　　8 　　月　　29　　日
　　　　　　　　　　　　　　  書記官　官逸嫻

計　　算　　書
項　　　　目             金　額（新臺幣）    　　備　註
第一審裁判費   　 　　   4,960元
合　　　　計　　　       4,960元